【裁判字號】    94,易,516
【裁判日期】    950125
【裁判案由】    違反毒品危害防制條例
【裁判全文】
臺灣屏東地方法院刑事判決               94年度易字第516號
公  訴  人  臺灣屏東地方法院檢察署檢察官
被      告  甲○○
上列被告因，違反毒品危害防制條例案件，經檢察官聲請以簡易
判決處刑（94年度毒偵字第2058號），因本院認為不宜以簡易判
決處刑，改依通常程序審理（94年度簡字第1176號），本院判決
如下：
    主  文
甲○○無罪。
    理  由
一、公訴意旨略以：被告甲○○前因施用毒品案件，經法院裁定
    送觀察、勒戒後，因均認無繼續施用之傾向，經臺灣屏東地
    方法院檢察署檢察官於民國93年5 月10日以93年度毒偵字第
    748 號為不起訴處分確定。詎甲○○不知悔悟，基於施用第
    二級毒品甲基安非他命之犯意，在93年12月13日23時58分採
    尿時回溯前3 日之某時（不含公力拘束期間），在不詳地點
    施用第二級毒品甲基安非他命1 次，因他案通緝經警於93年
    12月13日16時13分許逮捕到案，嗣移送臺灣屏東地方法院檢
    察署，經該署採尿送驗查獲，因認被告甲○○涉犯毒品危害
    防制條例第10條第2項之施用第二級毒品罪嫌。
二、按犯罪事實應依證據認定，無證據不得認定犯罪事實；不能
    證明被告犯罪者，應諭知無罪之判決，刑事訴訟法第154 條
    第2 項、第301 條第1 項定有明文。又認定犯罪事實所憑之
    證據，雖不以直接證據為限，間接證據亦包括在內，然而無
    論直接證據或間接證據，其為訴訟上之證明，須於通常一般
    之人均不致有所懷疑，而得確信其為真實之程度者，始得據
    為有罪之認定，倘其證明尚未達到此一程度，而有合理之懷
    疑存在而無從使事實審法院得有罪之確信時，即應由法院為
    諭知被告無罪之判決，最高法院76年臺上字第4986號著有判
    例可資參照。另按法院認為應科拘役、罰金或應諭知免刑或
    無罪之案件，被告經合法傳喚無正當理由不到庭者，得不待
    其陳述逕行判決，刑事訴訟法第306 條著有規定。
三、本件公訴意旨認定被告甲○○有前揭施用第二級毒品甲基安
    非他命之犯罪事實，無非以其因他案經逮捕到案後，由臺灣
    屏東地方法院檢察署檢察官主動採其尿液送屏東縣衛生局及
    臺灣檢驗科技股份有限公司鑑驗結果，均呈甲基安非他命陽
    性反應，其中後者之鑑驗方式係採氣相層析及質譜儀法（GC
    ／MS），精密程度足以排除偽陽性反應，其正確性應屬無誤
    為其論據。訊據被告甲○○則堅詞否認有施用毒品犯行，就
    其尿液中檢出甲基安非他命成分，則以因友人在其租屋處吸
    食致吸入二手菸所致等語置辯。
四、經查：
  (一)前揭公訴意旨引為被告甲○○涉嫌施用毒品證據之卷附尿液
    檢驗報告2 份，其中由屏東縣衛生局出具之93年12月21日屏
    縣衛檢六字第930506號煙毒及麻醉藥品類委託檢驗結果通知
    書，固記載其以薄層色層分析法（TOXI-LAB）就該送驗檢體
    鑑驗結果，係呈甲基安非他命陽性反應（偵卷第8 頁），與
    起訴書所載相符；惟就另一份由臺灣檢驗科技股份有限公司
    製作之94年8 月17日KＺ000000000000號濫用藥物尿液檢驗報
    告（偵卷第12頁），其以EIA 酵素免疫分析法進行初步檢驗
    結果雖呈現安非他命類陽性反應，然其以氣相層析質譜儀法
    （GC／MS）所為確認檢驗結果，卻判定為安非他命類陰性反
    應，適與起訴書所載相反。經本院於94年10月21日以裁定命
    公訴人補正前開所稱囑託同一公司確認檢驗結果呈陽性反應
    之報告書，則未據補正，是起訴書此部分所載，即屬不能證
    明，合先敘明。
  (二)按一般常見尿液篩驗方法固有酵素免疫分析法（EIA）、 螢
    光偏極免疫分析法（TDx）、 薄層色層分析法（TOXT-LAB）
    ，然均無法避免交叉反應即一般所稱「偽陽性反應」，故對
    於篩驗結果呈陽性反應之檢體，須再以氣相層析質譜儀法（
    GC／MS）檢驗，蓋該法除可對代謝物陽性反應做具個別化之
    鑑定外，尚可清楚分辨目前所知各種藥物可能造成之偽陽性
    反應，為目前尿液檢驗法中可信度及準確度最高之方法，有
    法務部調查局主辦90年9 月25日、90年10月16日司法人員法
    醫毒物鑑識研習會講義集節本在卷可按。本件屏東縣衛生局
    及臺灣檢驗科技股份有限公司初步檢驗之方式，分別為酵素
    免疫分析法（EIA）及 薄層色層分析法（TOXT-LAB），依前
    開說明均無法避免偽陽性反應，尚須賴以確認檢驗方能判定
    ，嗣其經以現今尿液檢驗法中可信度及準確度最高之方法即
    氣相層析質譜儀法（GC／MS）檢驗結果，既判定為甲基安非
    他命陰性反應，揆諸前開說明，其初步檢驗結果即不足為據
    。
  (三)又公訴意旨另以前開臺灣檢驗科技股份有限公司確認檢驗已
    檢出被告甲○○尿液中所含安非他命成分為162ng/mL，其判
    定為安非他命陰性反應之原因，乃該報告所採閾值標準係依
    行政院衛生署發布之「濫用藥物尿液檢驗作業準則」第18條
    所定確認檢驗判定陽性之閾值須達200n g/mL 之標準使然，
    然依同準則第20條規定，「司法案件」之濫用藥物尿液，「
    必要時」得採用最低可定量濃度為閾值，不受第15條及第18
    條規定之限制云云。惟查，閾值係指尿液毒品檢驗中人為訂
    定之毒品代謝物最低檢出量，即檢驗單位對受理檢品所發出
    檢驗報告在陽性判定上所依據之靈敏度標準，今上開經公訴
    人機關自行指定之檢驗單位依其專業考量採行標準認定之結
    果，既認為就本件應判斷為甲基安非他命陰性反應，茲若未
    據具體指明其不當之處而泛稱有例外採行其他標準之必要，
    殊難認為有據。此外，本件依現有卷證，既無其他積極事證
    可認被告甲○○有公訴意旨指訴之犯行，揆諸前開說明，自
    應認為不能證明被告犯罪，應為被告無罪之諭知。
  (四)末查，被告甲○○於本院審理期日經合法傳喚，無正當理由
    不到庭，惟本件既應為被告無罪之判決，爰不待其陳述逕行
    判決，附此敘明。
五、據上論斷，應依刑事訴訟法第301 條第1 項、第306 條，判
    決如主文。
中    華    民    國    95    年    1     月    25    日
                  刑事第二庭  審判長法  官  羅森德
                                    法  官  陳海寧
                                    法  官  陳松檀
以上正本證明與原本無異。
如不服本判決應於收受本判決送達後10日內向本院提出上訴書狀
，其未敘述上訴理由者，並得於提起上訴後10日內向本院補提理
由書狀（均須按他造當事人之人數附繕本）「切勿逕送上級法院
」
中    華    民    國    95    年    1     月    27    日
                                    書記官  魏慧夷


司法院資訊處製作；財團法人民間司法改革基金會備份。
